最高法院刑事判決　　　　　　　　　九十六年度台非字第二號
上　訴　人　最高法院檢察署檢察總長
被　　　告　甲○○
上列上訴人因被告恐嚇取財案件，對於台灣板橋地方法院中華民
國九十四年二月二十三日第一審確定判決（九十三年度訴字第一
六一八號，起訴案號：台灣板橋地方法院檢察署九十三年度偵字
第一五四七號），認為部分違法，提起非常上訴，本院判決如下
：
    主  文
原判決關於甲○○部分撤銷。
甲○○共同意圖為自己不法之所有，以恐嚇使人將本人之物交付
，處有期徒刑柒月。
    理  由
非常上訴理由稱：「一按判決不適用法則或適用不當者，為違背
法令，刑事訴訟法第三百七十八條定有明文。又依法應於審判期
日調查之證據，未予調查，致適用法令違誤，而顯然於判決有影
響者，該項確定判決即屬違背法令，得提起非常上訴，亦經司法
院大法官會議釋字第一八一號解釋在案。是事實審法院對於被告
有無累犯之事實，應否適用刑法第四十七條累犯之規定加重其刑
，即屬法院認定事實與適用法律之基礎事項，客觀上有調查之必
要，應依職權加以調查，倘被告並非累犯，而事實審並未詳加調
查，致判決時依累犯之規定論處，即屬刑事訴訟法第三百七十九
條第十款所規定『依法應於審判期日調查之證據而未予調查』，
其判決當然違背法令。本件台灣板橋地方法院九十三年度訴字第
一六一八號確定判決以被告甲○○前因竊盜案件，經該院於民國
九十二年七月十一日，以九十二年度易字第八四二號判處有期徒
刑三月確定，甫於九十二年十二月二十二日執行完畢。甲○○、
蔡嘉訓及蔡欣儀於九十二年五月二十九日晚間十時十分許，在台
北縣新莊市○○路七六０號丹鳳國中附近之公車站前，見蘇偉康
獨自在該處等候公車，竟共同意圖為自己不法之所有，對蘇偉康
恐嚇取財、妨害自由既遂，因認被告甲○○（犯）刑法第三百四
十六條第一項及同法第三百零二條第一項之以非法方法剝奪人之
行動自由罪。上開二罪，有方法目的之牽連關係，為牽連犯，應
依刑法第五十五條之規定，從情節較重之恐嚇取財罪處斷，而依
刑法第四十七條累犯之規定加重其刑。按受有期徒刑之執行完畢
，或受無期徒刑或受有期徒刑一部之執行而赦免後，五年以內再
犯有期徒刑以上之罪者，始為累犯，刑法第四十七條定有明文。
本件被告於九十二年五月二十九日為恐嚇取財、妨害自由犯行時
，上開因竊盜被判處有期徒刑三月確定之案件，尚未執行完畢（
九十二年十二月二十二日始執行完畢），有被告之全國刑案資料
查註表在卷為據，自不應論以累犯，乃該法院竟依累犯之規定判
處有期徒刑八月，自有判決適用法則不當之違法。案經確定，且
於被告不利。爰依刑事訴訟法第四百四十一條、第四百四十三條
提起非常上訴，以資糾正」等語。
本院按：刑法部分條文雖於民國九十四年二月二日修正公布，並
自九十五年七月一日起施行，其中第四十七條關於累犯之規定已
修正，並刪除第五十五條關於牽連犯部分之規定，但非常上訴程
序，係代替原審，依其裁判時應適用之法律而為裁判，原審判決
時，上開修正後刑法條文尚未施行，自仍應適用原審裁判時即修
正前之法律。又依修正前刑法第四十七條規定，受有期徒刑之執
行完畢，或受無期徒刑或有期徒刑一部之執行而赦免後，五年以
內再犯有期徒刑以上之罪者，始為累犯。本件被告甲○○於九十
二年間因竊盜案件，經原判決法院於九十二年七月十一日，以九
十二年度易字第八四二號判決判處有期徒刑三月確定，於九十二
年十二月二十二日執行完畢，有被告之全國刑案資料查註表、台
灣板橋地方法院檢察署九十二年度執字第五八三三號執行卷附之
檢察官指揮書可憑。則被告於九十二年五月二十九日犯本件恐嚇
取財罪時，其犯上開竊盜罪所處有期徒刑三月，尚未執行完畢，
應不成立累犯。原審不察，認應成立累犯，而適用修正前刑法第
二十八條、第三百四十六條第一項、第三百零二條第一項、第五
十五條、第四十七條，罰金罰鍰提高標準條例第一條前段，依牽
連犯從一重論處被告共同意圖為自己不法之所有，以恐嚇使人將
本人之物交付，累犯罪刑（處有期徒刑八月），自有判決適用法
則不當之違背法令。案經確定，且於被告不利，非常上訴意旨執
以指摘，洵有理由，應由本院將原判決關於被告部分撤銷，另行
判決如主文第二項所示，以資救濟。
據上論結，應依刑事訴訟法第四百四十七條第一項第一款，刑法
第二十八條、第三百四十六條第一項、第三百零二條第一項、修
正前刑法第五十五條，罰金罰鍰提高標準條例第一條前段，判決
如主文。
中　　華　　民　　國　九十六　年　　一　　月　　四　　日
                      最高法院刑事第八庭
                          審判長法官  張　淳　淙
                                法官  劉　介　民
                    　　        法官  洪　昌　宏
                                法官  蔡　彩　貞
                                法官  賴　忠　星
      本件正本證明與原本無異
                                      書  記  官
中　　華　　民　　國　九十六　年　　一　　月　 十一 　日
                                                      Ｋ
附錄：本件論罪法條
刑法第三百四十六條第一項
意圖為自己或第三人不法之所有，以恐嚇使人將本人或第三人之
物交付者，處六月以上、五年以下有期徒刑，得併科一千元以下
罰金。
刑法第三百零二條第一項
私行拘禁或以其他非法方法，剝奪人之行動自由者，處五年以下
有期徒刑、拘役或三百元以下罰金。
